臺灣臺北地方法院民事判決  
108年度重家繼訴字第35號
原      告  廖文輝
訴訟代理人  陳士綱律師
複  代理人  謝旻翱律師
被      告  廖美玲
訴訟代理人  章修璇律師
            粘舜權律師
上列當事人間請求分割遺產事件，本院於民國111年10月14日言
詞辯論終結，判決如下：
    主  文
兩造公同共有被繼承人廖吳翠霞、廖棟樑所遺如附表一所示遺產
，應分割如附表一「分割方法」欄所示。
訴訟費用由兩造各按附表二所示應繼分比例負擔。
    事實及理由
一、原告起訴主張：兩造之被繼承人廖吳翠霞、廖棟樑先後於民
    國104年9月22日、同年11月30日死亡，兩造均為被繼承人之
    子女，應繼分各2分之1；公同共有如附表一所示遺產，除編
    號1、2所示不動產、3至11所示存款、12至14所示股票、15
    所示投資、16至25所示金飾及26至27所示兩造分別支出繼承
    費用為兩造不爭執外，其餘編號28所示伊、29所示被告分別
    為遺產支出生前債務各新台幣(下同)208萬6967元、16萬170
    0元如附表四所示，編號30所示對伊無扣還債權、編號31所
    示對被告有應扣還債權1402萬9508元如附表五所示，編號32
    所示對伊無特種贈與歸扣如附表六所示之遺產，均無不能分
    割之情形，亦無不分割之約定，惟兩造無法協議分割。為此
    依民法第1164條規定請求分割遺產，並聲明：兩造公同共有
    如附表一所示遺產，應按除繼承費用、生前債務、扣還債權
    列入各人支出或返還項下及附表一編號1所示土地由兩造按
    應繼分差額繼承外，其餘編號2至25所示房屋、存款、股票
    、投資、金飾均應由伊繼承之方法分割等語。
二、被告則以：原告主張被繼承人之遺產，就如附表一編號1、2
    所示不動產、3至11所示存款、12至14所示股票、15所示投
    資、16至25所示金飾及26至27所示兩造分別支出繼承費用，
    伊不爭執；惟就原告主張附表一其餘如編號28所示原告、29
    所示伊分別為遺產支出之生前債務應各為139萬9644元、296
    萬7023元如附表四所示，編號30所示對原告、31所示對伊分
    別應扣還債權為6066萬9455元、79萬元如附表五所示，編號
    32所示對原告另有特種贈與歸扣1000萬元如附表六所示；至
    於分割方法，除繼承費用、生前債務、扣還債權、特種贈與
    歸扣應列入各人支出或返還項下外，其餘如附表一編號1至2
    5所示不動產、存款、股票、投資、金飾均應由伊繼承，且
    原告應另給付伊分配不足額1920萬3666元。為此聲明：駁回
    原告之訴等語置辯。
三、按繼承人得隨時請求分割遺產，但法律另有規定或契約另有
    訂定者，不在此限，民法第1164條定有明文。次按各共有人
    ，除法令另有規定外，得隨時請求分割共有物，但因物之使
    用目的不能分割或契約訂有不分割之期限者，不在此限；共
    有物之分割，依共有人協議之方法行之；分割之方法不能協
    議決定，或於協議決定後因消滅時效完成經共有人拒絕履行
    者，法院得因任何共有人之請求，命為下列之分配：一、以
    原物分配於各共有人，但各共有人均受原物之分配顯有困難
    者，得將原物分配於部分共有人；二、原物分配顯有困難時
    ，得變賣共有物，以價金分配於各共有人，或以原物之一部
    分分配於各共有人，他部分變賣，以價金分配於各共有人；
    民法第823條第1項、第824條第1項、第2項並有明文。再按
    裁判分割共有物訴訟，為形式之形成訴訟，其事件本質為非
    訟事件，故法院定共有物之分割方法，固應斟酌當事人之聲
    明、共有物之性質、經濟效用及全體共有人之利益，然法院
    因共有物分割之方法不能協議決定，依民法第824條命為適
    當之分配，不受任何共有人主張之拘束；共有人提出之分割
    方法，僅供法院酌定時之參考而已；縱未斟酌當事人所主張
    之分割方法，亦不生違背法令問題(最高法院49年台上字第2
    569號、81年度台上字第2018號、71年度台上字第4643號民
    事裁判參照)。
四、本件原告主張之上揭兩造之被繼承人廖吳翠霞、廖棟樑先後
    於104年9月22日、同年11月30日死亡，兩造應繼分如附表二
    所示，公同共有如附表一所示遺產，無不能分割之情形，亦
    無不分割之約定，惟兩造無法協議分割等情，業據其提出繼
    承系統表(見本院卷二第234頁)、被繼承人廖棟樑除戶戶籍
    資料(見本院卷二第336頁)及遺產稅繳清、免稅證明書、不
    動產登記謄本(見本院卷一第25、59頁、卷二第338至339頁
    、第394至395頁)到院，並有本院查詢被繼承人廖吳翠霞除
    戶戶籍資料(見本院卷一第65頁)、兩造戶籍資料(見本院卷
    一第61、第63頁)為證，復為被告所不爭執，自堪信原告主
    張為真正，則原告訴請分割遺產，自應准許。　　
五、惟兩造就如附表一編號28、29所示兩造分別為被繼承人支出
    生前債務，編號30、31所示對兩造分別應扣還債權，編號32
    所示對原告特種贈與歸扣之有無？金額若干？及本件遺產應
    如何分割？均仍有爭執。茲就兩造間爭執分敘如下：
　㈠附表一編號28所示應償還原告之生前債務為139萬9644元：
　　原告主張被繼承人應償還其支出之生前債務總計為如附表四
    編號10所示208萬6967元，被告抗辯僅139萬9644元，兩造爭
    執在於該附表四編號4所示被繼承人廖棟樑在臺北榮民總醫
    院(下稱榮總)之醫療費68萬9023元究係何人支出。原告主張
    其就上開金額支出68萬7323元，固已提出榮總醫療費用證明
    4紙(見本院卷二第194至200頁)為證，惟該等證明均記載本
    款已於某年某月某日收訖字樣，且係原告於109年9月15日始
    以書狀提出，對照被告於108年5月24日即以書狀提出榮總住
    院醫療收費簡易證明單2紙(見本院卷一第185頁)，記載上開
    四筆費用及急診費用1,700元總計68萬9023元，復就上開兩
    造爭執之四筆費用，提出其中3筆即104年8月24日、同年9月
    8日及同年10月10日繳款之收據3紙(見本院卷二第242、244
    、248頁)到院，比較兩造提出書證性質及提出時間，顯然被
    告抗辯上開榮總醫療費總計68萬9023元均為其支出等語，較
    堪採信。準此，原告主張其曾支出附表四編號4所示榮總醫
    療費云云，不足採信，被告抗辯該筆金額不能列入原告支出
    生前債務等語，則堪採信，是以附表一編號28所示應償還原
    告支出之生前債務應為139萬9644元。
　㈡附表一編號29所示應償還被告之生前債務為84萬9023元：　
    被告抗辯被繼承人應償還其支出之生前債務總計為如附表四
    編號10所示296萬7023元，被告抗辯僅16萬1700元，兩造爭
    執者，除該附表編號4所示被繼承人廖棟樑之榮總醫療費68
    萬9023元，應認係被告支出，已如前述外，所爭執在於附表
    四編號1、8所示被告有無為被繼承人廖吳翠霞、廖棟樑支出
    看護費198萬元、13萬8000元。查被告抗辯其於附表四編號1
    、8所示期間支出看護費，惟僅提出其個人行事曆(見本院卷
    一第357至602頁)為據，雖謂其曾短暫請看護照顧其中一人
    等語，然未提出任何證據資料，已難認被告確有支出看護費
    用。又謂其親自同時照顧父母二人，得依民法無因管理之規
    定主張對遺產有無因管理請求權；惟按子女對於父母之奉養
    ，應係出於天性及倫理，而非法律之強制規定，基於人倫孝
    道，於受扶養人非處於「不能維持生活」情狀下而為奉養者
    ，事所常見，通常係子女按各人經濟狀況及生活形態，為任
    意之給付，此際子女之法定扶養義務尚未發生，縱有子女於
    此情狀不願分擔者，亦僅屬道德、倫理層次之問題，此觀民
    法第1084條第1項揭櫫子女應孝敬父母，同法第1117條明定
    受扶養之要件自明，是以父母於此情狀下對於子女既無扶養
    請求權存在，子女基於孝道所自願承擔之任意給付，亦不至
    因其他子女未承擔而拒絕自己之繼續給付，故為道德上之義
    務，被告縱有照護兩造父母之事實，值得讚許，然非為被繼
    承人管理事務，而係履行個人之人倫孝道，自難認被繼承人
    對被告有何應負之無因管理債務。準此，被繼承人對被告所
    負如附表一編號29所示應返還之生前債務，在附表四編號4
    至7總計84萬9023元(689,023＋43,000＋67,000＋50,000)範圍
    內，核屬有據，逾此部分，不足採信。
  ㈢附表一編號30所示遺產對原告應扣還之債權不存在：
    被告抗辯原告名下如附表五編號7、8所示存款、編號9所示
    土地，均係被繼承人廖棟梁借名登記在原告名下之財產，屬
    遺產分割時對原告應扣還之債權等情，為原告所否認。被告
    就此固已提出上開存款即第一銀行華江分行帳戶存摺封面及
    存提款明細(見本院卷一第159、177頁、卷二第434至436頁)
    、土地權狀及登記謄本(見本院卷一第161、165、243、245
    頁)到院，該存摺封面並有原告手寫文字，記載其於105年5
    月17日取得該存摺及土地權狀正本等語。惟該第一銀行華江
    分行帳戶為76年7月間即以原告名義新設之帳戶，坐落臺中
    市○○區○○段000○000地號之土地，早於94年5月20日即已登記
    在原告名下，對照原告係52年6月7日出生，上開存款帳戶開
    立及登記為土地所有權人時，其已分別約24歲及42歲，並非
    無行為能力或限制行為能力人，依現下至銀行開戶須本人親
    自辦理、辦理土地所有權移轉登記亦須本人親自或附具親自
    申請之印鑑證明始能辦理，是不能僅以存摺或權狀交由他人
    保管，即謂該帳戶或土地為他人借名登記者；再者，資金進
    出之原因多端，縱然上開帳戶係被繼承人廖棟梁以原告名義
    開戶並存提款、土地係廖棟梁出資購買登記在原告名下者，
    依上開存款帳戶於76年7月間開戶、土地於94年5間登記在原
    告名下，迄104年11月30日廖棟梁過世前，期間長達28年、1
    0年，亦不能排除係廖棟梁有意將其存款或土地贈與原告者
    ，是不能徒憑原告未保管存摺及土地權狀正本，即謂與被繼
    承人間存在借名登記之法律關係。準此，被告抗辯上開存款
    、土地均係被繼承人廖棟梁借名登記在原告名下云云，仍屬
    推測之詞，不足採信，原告主張上開存款及土地非被繼承人
    借名登記在其名下者等語，堪以採信，是附表一編號30所示
    遺產對原告應扣還債權應認不存在。
　㈣附表一編號31所示遺產對被告應扣還之債權為79萬元：
　  原告主張被告曾就被繼承人廖吳翠霞生前所有如附表五編號
    1至3所示存款擅自提領、編號5所示股票及編號6所示土地擅
    自移轉，均屬遺產對被告應扣還之債權等語，固已提出花旗
    銀行存款轉帳紀錄、華南銀行存取款憑條、廖吳翠霞贈與資
    料清單及土地登記謄本(見本院卷一第33至37頁、第39頁、
    第41至45頁、第57頁及卷二第340頁)為證，然為被告所否認
    。查原告提出之上開文件，僅足證明被告有提領存款或受贈
    股票及土地之事實，並不足證明各該存款、股票或土地係被
    告「擅自」提領或移轉者，而依上開存款提領、股票及土地
    移轉之發生時間，均係在被繼承人廖吳翠霞104年9月22日死
    亡前，為兩造所不爭執(日期參見附表五各該編號「日期」
    欄所示)，廖吳翠霞即非不能對其財產於生前預作安排，此
    觀上開附表五編號1所示101年10月22至25日花旗銀行帳戶提
    領日期，均在廖吳翠霞住院前，有附表四編號2所示廖吳翠
    霞住院費支出開始日期為101年12月21日(參見本院卷二第20
    2頁)可資比對，再依臺北○○○○○○○○○110年12月23日北市正戶
    資字第1106009741號函附到府服務記錄表(見本院卷三第141
    至143頁)，記載該所人員曾於103年4月14日廖吳翠霞住院期
    間，至榮總關渡分院病房為廖吳翠霞辦理印鑑登記及證明，
    除勾選廖吳翠霞「意識清楚」、「肢體表達」、「點頭」、
    「親自簽章」、「有意願」等選項外，並附記「當事人為氣
    切病人，無法言語，然其有點頭表示，並親自於申請書上簽
    名」等語，足見即使廖吳翠霞住院期間，仍有自主意識，並
    非不能將其財產贈與被告，況被告當時為廖吳翠霞之主要照
    顧者，廖吳翠霞將其財產贈與被告，亦與情理無違。是以被
    告抗辯上開存款、股票及土地，均係被繼承人廖吳翠霞生前
    贈與者，應非虛言，原告主張上開被繼承人廖吳翠霞銀行帳
    戶內之存款均係被告「擅自」提領、股票及土地係被告「擅
    自」移轉云云，即不足採。準此，附表一編號31所示遺產對
    被告應扣還之債權，在兩造不爭執之附表五編號4、10所示
    總計79萬元(490,000＋300,000)範圍內，核屬有據，逾此部
    分，不足採信。
  ㈤附表一編號32所示對原告特種贈與歸扣不存在：
　　被告抗辯附表六編號1至2所示北投房地，為被繼承人廖棟梁生前因原告結婚所為財產之贈與，應將該贈與價額加入繼承開始之應繼財產計算等情，為原告所否認。被告就此固已提出原告收取該房地權狀正本之簽收文字、權狀影本及土地暨建物登記謄本(見卷一第159、173、175、247、249頁)到院，惟該文件不過僅能證明原告曾於80年9月27日以同年月7日買賣為原因而登記為所有權人，該房地所有權狀正本原放置在被繼承人住所，迄105年5月27日始由被告交給原告收執等情為真正，然存摺或權狀正本交由他人保管，並不能證明借名登記存在，已如前述，且不動產權狀或房地登記謄本，不過在表彰何人為所有權人，既不能證明該房地係何人出資購買，亦不能證明購買之目的為何，更不能證明購買金額若干；又被告舉證人即兩造遠親陳楊阿滿到庭證述情節為證，然證人陳楊阿滿到庭不過證稱：「(是否知道廖文輝〈指原告〉結婚時有收到父親贈與之臺北市石牌路二段315巷30號3樓房地？)我不太清楚，因為廖文輝結婚時我去喝喜酒，廖文輝的媽媽是我舅媽，說有買一個房子給廖文輝結婚用，只有這樣，其他細節我不知道」、「(當時..房地的過戶是從你這邊或是妳的兒子來辦理的？)我都不知道」等語(見本院卷一第286頁)，足見其所知係聽說而來，真實性完全無法查證，甚至其聽說的「房子」是否上開房地都不能確認，更遑論價格若干、何人出資；另被告提出被繼承人廖棟梁支票存款紀錄(見本院卷一第183頁)，謂其中80年6月1日、3日及4日等3紙支票共計201萬7850元為廖棟梁當時購買法拍屋之價金支票，然該3紙支票日期與上開房地買賣或登記日期均不相符，金額亦與被告抗辯該房地之價值1000萬元或購買價格800萬元(差額200萬元為裝潢)均不相同，顯難以該3紙支票證明上開房地係廖棟梁所購買；再者，上開房地買賣及登記日期為80年9月7日及27日，與原告81年2月25日結婚(參見本院卷一第61頁)，兩者相距5月以上，是否相關亦有可疑。準此，被告抗辯附表六編號1至2所示北投房地，為被繼承人廖棟梁生前因原告結婚所為財產之贈與云云，不足採信，故附表一編號32所示對原告特種贈與歸扣應認不存在。　
  ㈥附表一分割方法表所示遺產應如何分割？
　　爰審酌兩造均主張應將附表一編號2所示房屋、3至11所示存
    款、12至14所示股票、15所示投資、16至25所示金飾分配予
    己，其餘附表一編號1所示土地，原告主張由兩造按應繼分
    差額繼承，被告抗辯亦應分配於己，且就編號28及29所示生
    前債務、30及31所示扣還債權、32所示特種贈與歸扣金額若
    干，是否存在尚有爭執，已如前述，足見兩造對分割方法之
    主張南轅北轍，歧異其大，本院因認以附表一「分割方法」
    欄所示方法分割，始能確保兩造公平繼承遺產，故認附表一
    所示遺產以該附表「分割方法」欄所示方法分割為適當。
六、綜上所述，原告主張兩造公同共有被繼承人所遺如附表一所
    示遺產應予分割，核屬有據，本院認依附表一「分割方法」
    欄所示之方法分割為適當。惟按因共有物分割、經界或其他
    性質上類似之事件涉訟，由敗訴當事人負擔訴訟費用顯失公
    平者，法院得酌量情形，命勝訴之當事人負擔其一部，民事
    訴訟法第80條之1定有明文；本件係因分割共有物而涉訟，
    而分割共有物之訴，乃形式之形成訴訟，法院不受當事人聲
    明分割方法之拘束，已如前述，實質上並無所謂何造勝訴、
    敗訴之問題，亦不因何造起訴而有不同，故本件原告請求裁
    判分割遺產雖有理由，然應由公同共有人依應繼分比例分擔
    訴訟費用，始為公平。從而，原告依民法第1164條規定，訴
    請分割遺產，為有理由，應予准許，分割方法應依主文第1
    項所示，訴訟費用之負擔則如主文第2項所示。
七、本件事證已臻明確，原告其餘主張陳述及所提之證據，與判
    決結果不生影響，爰不一一另行論述，附此敘明。
八、據上論結，本件原告之訴為有理由，依家事事件法第51條，
    民事訴訟法第80條之1，判決如主文。
中　　華　　民　　國　　111 　年　　11　　月　　4 　　日
                  家事法庭    法　官　    劉台安
以上正本係照原本作成
如對本判決上訴，須於判決送達後20日內向本院提出上訴狀。如
委任律師提起上訴者，應一併繳納上訴審裁判費。
中　　華　　民　　國　　111 　年　　11　　月　　4 　　日
                              書記官　    陳美玟
　　　　　　　　　　　　　　　
附表一：遺產清冊及分割方法表(幣別：新台幣元)
編號 應繼遺產    價值(本院認定) 分割方法  項目 內容      1 土地(廖吳翠霞) 新北市○○區○○段0000地號土地(面積：90平方公尺，權利範圍全部)   18,630,000 權利分割，由兩造按附表二應繼分比例登記為分別共有  2 房屋(廖棟梁) 新北市○○區○○段0000○號建物(門牌號碼：新北市○○區○○路00巷00弄0號，權利範圍全部)   9,000,000 權利分割，由兩造按附表二應繼分比例登記為分別共有  3 存款(廖吳翠霞) 第一銀行華江分行(帳號：00000000000)   2,500,000 與下列編號26至29所示繼承費用、生前債務及編號31扣還債權計算後，由原告分得126萬1386元，被告分得123萬8614元(計算式見附表二)  4  第一銀行華江分行(帳號：00000000000)   376,501 原物分割，由兩造按附表二應繼分比例分配  5  華南銀行存款帳戶(帳號：000000000000)   6,680   6  華南銀行存款帳戶(帳號：000000000000)   3,627    7  花旗銀行外幣帳戶(帳號：0000000000CHPS840)   4    8  花旗銀行活存帳戶(帳號：0000000000)   8,022   9 存款(廖棟梁) 板橋文化路郵局(帳號：00000000000000)   491,321  原物分割，由兩造按附表二應繼分比例分配 10  第一商業銀行存款(帳號：00000000000)   17,060   11  第一商業銀行存款(帳號：00000000000)   88,452   12 股票(廖吳翠霞) 陽信銀行(應為「板信銀行」)股份31,810股   0  變價分割，變賣所得由兩造按附表二應繼分比例分配 13  台日化工廠股份45股   0   14  第一金股份4,664股   71,825   15 投資(廖吳翠霞) 寶玉實業出資額700,000元   183,850   16 金飾(廖吳翠霞) 金飾一批(1,180公克)   1,410,100 變價分割，變賣所得由兩造按附表二應繼分比例分配 17  金條(一公斤)   1,195,000  18  金條(五兩)   228,265   19  白金飾品(111公克)   132,645   20  建國70年紀念金幣   11,000   21  玉飾(15個)   1,500   22  建國70年紀年銀幣   500   23  日本昭和60年紀念金幣(21公克)   500   24  日本昭和61年紀念金幣(21公克)   500   25  其他飾品   0  26 繼承費用 原告支出繼承費用 不爭執見附表三  -247,450  已與上開編號3所示存款及下列編號31扣還債權計算訖 27  被告支出繼承費用   -1,565,300  28 生前債務 應償還原告支出 爭執附表四  -1,399,644  29  應償還被告支出   -849,023  30 扣還 對原告應扣還之債權 爭執見附表五  0 無此扣還債權，無庸分配 31  對被告應扣還之債權   790,000 已與上開編號3所示存款及編號26至29所示繼承費用及生前債務計算訖 32 歸扣 對原告特種贈與歸扣 爭執見附表六  0 無特種贈與歸扣，無庸分配 

附表二：兩造應繼分比例及附表一編號3存款(幣別：新台幣元)
編號 繼承人姓名 應繼分 附表一編號3存款計算後分配金額  1 原告廖文輝 1/2 1,261,386【(2,500,000-247,450-1,565,300-1,399,644-849,023+790,000)/2+247,450+1,399,644】  2 被告廖美玲 1/2 1,238,614【(2,500,000-247,450-1,565,300-1,399,644-849,023+790,000)/2+1,565,300+849,023-790,000】 

附表三：繼承費用表(幣別：新台幣元)
編號 支出項目  原告支出 被告支出 書證出處  日期 名稱    為廖吳翠霞生前支出      1 105.1.1 104年辭歲法會及105年度全年法會 0  9,000 見卷一第200頁 2 105.1.30 104年度辭歲法會場地租借費 0  1,000 見卷一第203頁 3 105.4.2 105年度春祭法會場地租借費 0  4,000 見卷一第205頁 4 104.12.19 誦經場地借用、清潔管理費 0  1,000 見卷一第206頁 5 105.1.5 三合一費用 0  18,000 見卷一第215頁 6 105.3. 靈骨塔點燈 0  17,500 見卷一第217、221頁 7 104.9.28 靈骨塔 0  580,000 見卷一第191-193頁 8 104.3.11 代辦誦經代辦祭品 0  2,650 見卷一第207頁 9 106.1.4、106.3.21 105年、106年度法會 0  7,800 見卷一第218-220頁 10 104.10.8 喪葬費用 247,450 0  卷二第218頁 為廖棟樑生前支出      11 105.1.5 喪葬費用 0  300,000 見卷一第194頁 12 104.12.27 餐盒費 0  7,200 見卷一第195、196頁 13 104.12.28 手續費、代辦誦經 0  3,000 見卷一第197頁 14 104.12.28 祭品費用 0  4,400 見卷一第198頁 15 105.2.3 祭品費用 0  5,300 見卷一第199頁 16 105.1.1 104年度辭歲法會及105年度全年法會 0  9,000 見卷一第201頁 17 105.1.20 104年度辭歲法會場地租借費用 0  1,000 見卷一第202頁 18 105.4.2 105年度春祭法會場地租借費 0  4,000 見卷一第204頁 19 104.9.28 靈骨塔 0  580,000 見卷一第191-193頁 20 104.3.11 代辦誦經祭品 0  2,650 見卷一第207頁 21 106.1.4、106.3.21 106年度、105年度法會 0  7,800 見卷一第218-220頁 22 總計支出金額　  247,450 1,565,300 　 

附表四：生前債務表(幣別：新台幣元)
編號 支出項目  原告支出  被告支出  書證出處    日期 名稱 原告主張 被告抗辯 原告主張 被告抗辯 原告提出 被告提出  為廖吳翠霞生前支出           1 101.12.19-104.9.22 看護費   0 1,980,000 無 見卷一第357-602頁   2 101.12.21-104.09.22 榮總住院費用 268,619  268,619   見卷二第202-208頁    3 102.04.23-104.09.10 關渡醫院住院醫療費用 1,114,335  1,114,335    見卷二第210-214頁   為廖棟樑生前支出           4 104.8.24-104.10.10 榮總醫療費 687,323  0  1,700 689,023 見卷二第194-200頁 見卷一第185頁、卷二第242、244、248頁   5 104.10.8 電動醫療床及配件 　 　 43,000  43,000  見卷一第186頁    6 104.10.10 房租押金 　 　 67,000  67,000  見卷一第187-190頁    7 104.11.20-105.3.18 非法外勞罰金 　 　 50,000  50,000  見卷一第208-213頁    8 104.9.23-104.11.30 看護費 　 　 0  138,000  無 見卷一第357-602頁   9 104.9.8-104.9.22 關渡醫院醫療費用 16,690  16,690  　 　 見卷二第216頁   10 總計支出金額  2,086,967  1,399,644  161,700  2,967,023  　   

附表五：扣還債權表(幣別：新台幣元)
編號 支出項目   原告負債  被告負債  書證出處    日期 原因 內容 原告主張 被告抗辯 原告主張 被告抗辯 原告提出 被告提出  為廖吳翠霞生前支出            1 101.10.22、102.10.22、102.10.25 提領存款 花旗銀行活存帳戶(帳號：0000000000) 　 　 3,599,900 0  見卷一第33-37頁 無   2 102.3.27  花旗銀行外幣帳戶(帳號：0000000000CHPS840) 　 　 599,996  0  見卷一第39頁 無   3 102.3.27、103.8.4、103.10.27、104.6.10、104.9.17、104.9.21  華南銀行存款帳戶(帳號：00000000000) 　 　 6,043,320  0  見卷一第41-51頁 無   4 104.09.30   　 　 490,000  490,000  見卷三第139頁    5 104.6.15 移轉股票 板信商業銀行股份有限公司股份31,810股 　 　 344,502  0  見卷一第57頁 同左   6 103.4.30 移轉土地 新竹縣○○鎮○○○段000地號土地(2979.54/1分之1) 　 　 2,651,790  0  見卷一第57頁、卷二第340頁 見卷三第141-143頁  為廖棟樑生前支出            7 104.11.30 借名登記 原告名下第一銀行華江分行000-00-000000帳號活期存款 0  69,455 　 　 無 見卷一第159、177頁、卷二第434-436頁   8 104.11.30  上開帳戶內之定期存款 0  600,000  　 　 無 見卷三第297頁   9 104.11.30  原告名下之臺中市○○區○○段000號、280號地號土地，權利範圍全部 0  60,000,000 　 　 無 見卷一第159、161、165、243、245頁、卷二第446-453頁  10 104.12.10 提領存款 第一商業銀行存款(帳號：00000000000) 　 　 300,000 300,000 見卷三第151頁   11 總計扣還金額   0  60,669,455  14,029,508  790,000     

附表六：特種贈與歸扣表(幣別：新台幣元)　　　　　　　　
編號 支出項目    原告受贈  書證出處   時間 原因 內容  原告主張 被告抗辯 原告提出 被告提出  1 80.9.7 結婚贈與 台北市○○區○○段○○段○號40138建物(門牌號碼：台北市○○路○段000巷00號3樓，權利範圍全部)  0 10,000,000 無 見卷一第159、173、175、247、249、286、183頁  2   台北市○○區○○段○○段000地號土地(面積：394.45平方公尺，權利範圍1/10)        3 個人歸扣價值    0 10,000,000